ACORDAO-COMPLETO-2546982

ACÓRDÃO 4613/2022 ATA 28/2022 - PRIMEIRA CÂMARA

VISTOS, relatados e discutidos estes autos de embargos de declaração opostos ao Acórdão 3085/2022-TCU-Primeira Câmara,
ACORDAM os ministros do Tribunal de Contas da União, reunidos em sessão da Primeira Câmara, ante as razões expostas pelo relator, e com fundamento nos artigos 32, inciso II, e 34, da Lei 8.443/1992, em:
9.1. conhecer dos embargos de declaração para, no mérito, rejeitá-los;
9.2. dar ciência desta deliberação ao embargantes e aos demais interessados.

Embargos de declaração em tomada de contas especial

Primeira Câmara

Município de Rio Casca - MG.

3. Interessados/Responsáveis/Recorrentes:
3.1. Responsáveis: José Maria de Souza Cunha (XXX.463.016-XX); Tamma Producoes Artisticas Ltda - Me (86.476.264/0001-31).
3.2. Recorrente: José Maria de Souza Cunha (XXX.463.016-XX).

13.1. Ministros presentes: Benjamin Zymler (na Presidência), Walton Alencar Rodrigues (Relator), Vital do Rêgo e Jorge Oliveira.
13.2. Ministros-Substitutos presentes: Augusto Sherman Cavalcanti e Weder de Oliveira.

WALTON ALENCAR RODRIGUES

Ministro Walton Alencar Rodrigues.

Tratam os autos de Embargos de Declaração opostos por José Maria de Souza Cunha em face do Acórdão 3085/2022-TCU-Primeira Câmara, por meio do qual este Tribunal julgou suas contas irregulares, com imposição de multa e condenação a ressarcimento de débito.
Irresignado, alega, em síntese, que a prescrição da pretensão punitiva do TCU seria regulada integralmente pela lei 9.873/99, e que o STF, no julgamento do Tema 897 da Repercussão Geral, teria decidido que somente são imprescritíveis as ações de ressarcimento fundadas na prática de ato de improbidade administrativa doloso tipificado pela lei 8.429/92.
Assim, pede que o Tribunal conheça e acolha os embargos para reconhecer a ocorrência da prescrição quinquenal das pretensões ressarcitória e punitiva.

André Luz Pinheiro (93901/OAB-MG), representando José Maria de Souza Cunha.

Procurador Júlio Marcelo de Oliveira.

EMBARGOS DE DECLARAÇÃO. PRESCRIÇÃO. NÃO OCORRÊNCIA. CONHECIMENTO. DESPROVIMENTO.

TOMADA DE CONTAS ESPECIAL (TCE)

Secretaria de Controle Externo de Tomada de Contas Especial (SecexTCE).

Nos presentes embargos opostos ao Acórdão 3085/2022-TCU-Primeira Câmara, José Maria de Souza Cunha pleiteia o reconhecimento da ocorrência da prescrição quinquenal a incidir tanto sobre a pretensão ao ressarcimento como sobre a pretensão de punir.
Conheço dos embargos de declaração, uma vez satisfeitos os requisitos de admissibilidade estabelecidos nos artigos 32, inciso II, e 34 da Lei 8.443/1992.
Verifico, porém, ao contrário do que foi alegado, que não houve prescrição.
A pretensão punitiva do TCU subordina-se ao prazo geral de prescrição indicado no art. 205 do Código Civil, que é de dez anos, contado da data de ocorrência da irregularidade sancionada, nos termos do art. 189 do Código Civil, sendo este prazo interrompido pelo ato que ordenar a citação, consoante restou assentado no Acórdão 1441/2016-TCU-Plenário, que uniformizou a jurisprudência deste Tribunal acerca da matéria.
No caso em exame, a perspectiva de aplicação de penalidade aos responsáveis não foi alcançada pela prescrição, uma vez que a derradeira citação válida foi ordenada em 6/8/2018 (peça 49) , enquanto a data de ocorrência da primeira irregularidade foi o dia 9/2/2010, não tendo se escoado o prazo prescricional.
Quanto à pretensão ao ressarcimento, incabível a aplicação da tese sufragada no RE 636.886/AL, uma vez que essa decisão diz respeito apenas à prescrição da execução dos títulos executivos expedidos pelo TCU.
Nada havendo a ensejar a modificação da decisão recorrida, nego provimento aos embargos.
Ante o exposto, voto por que o Tribunal adote o Acórdão que ora submeto à apreciação deste Colegiado. 
TCU, Sala das Sessões, em 16 de agosto de 2022.
WALTON ALENCAR RODRIGUES 
Relator